臺灣高等法院臺中分院刑事判決　　　　　　　　　九十三年度交上易字第二二九號
　　上　訴　人　臺灣南投地方法院檢察署檢察官
　　被　　　告　甲○○
　　選任辯護人　楊志航
右上訴人因被告過失致重傷案件，不服臺灣南投地方法院九十二年度交易字第六十二
號中華民國九十三年一月十三日第一審判決（起訴案號：臺灣南投地方法院檢察署九
十一年度偵字第一四八九號），提起上訴，本院判決如左：
      主  文
原判決撤銷。
甲○○因過失傷害人致重傷，處有期徒刑伍月，如易科罰金，以百元折算壹日。
      事  實
一、甲○○於民國九十一年一月二十九日十七時三十五分許，駕駛車牌號碼：ＲＢ─
    七四二二號自用小客貨車，沿南投縣南投市○○路○段由東往西方向行駛，欲接
    其小孩回家，途經該段四一一號前，行車速限為時速四十公里之路段時，原應注
    意時值冬天傍晚，天色已漸昏暗，視線不佳，且當時路邊停置多輛機車，應注意
    車前情況及兩車併行之間隔，並隨時採取必要之安全措施，減速慢行小心駕駛，
    依當時天候路況，亦無不能注意之情事，竟疏未注意車前狀況及採取必要之安全
    措施，復以時速四十公里之最高限速之車速行駛，因而與同向在其右側、由黃金
    溪所騎乘車牌號碼：ＴＥＢ─一七０號之機車，發生擦撞，致黃金溪機車倒地後
    ，受有頭部外傷合併臚內出血，迄九十二年一月十五日另因肺部纖維化之疾病導
    致死亡前均昏迷不醒之重傷害（死亡原因與本件交通事故無涉）。
二、案經台灣南投地方法院檢察署指定黃金溪之子丙○○代行提出告訴。
      理  由
一、訊據被告甲○○否認有上開過失犯行，辯稱：伊於九十一年一月二十九日十七時
    許，駕駛車牌號碼：ＲＢ─七四二二號自用小客貨車，搭載伊之母親及女兒，以
    時速三十至四十公里之速度，沿南投縣南投市○○路○段往半山方向行駛，行經
    該路段四一一號前時，伊之母親聽到右後側有機車倒地的聲音，伊隨即由後照鏡
    發現被害人及其機車左向倒於路旁，因而停靠路旁，靜候警方前來處理，事實上
    伊之車輛並未與被害人之機車發生擦撞等語。
二、本院查：
  (一)本件肇事地點位於南投縣南投市○○路○段四一一號前方，由南投市之市區通往
    同市○○里○○道內，該路段屬於雙向二車道，道路中央劃有雙向禁止超車分向
    線，肇事後，被害人黃金溪所騎乘車牌號碼：ＴＥＢ─一七０號之機車，於地面
    上留有長度三‧九公尺之斜向刮地痕，刮地痕起點距車道邊線為一‧五公尺，終
    點距車道邊線為○‧六公尺，在刮地痕終點前方○‧七公尺、距車道邊線一‧八
    公尺處，留有血跡一處之情，有南投縣政府警察局道路交通事調查報告表所附事
    故現場圖、現場相片可參。被害人機車倒地後，受有頭部外傷合併臚內出血，受
    有昏迷不醒之重傷害，嗣於九十二年一月十五日另因肺部纖維化之疾病導致死亡
    等情，並有診斷証明書及死亡證明書附卷可查。
  (二)被告於九十年一月二十九日、九十一年五月二十二日警訊及檢察官偵查訊問時，
    就肇事過程，供稱：「當時我駕駛車號ＲＢ─七四二二號自小客貨車由南投市○
    ○○路○段半山方向行駛至彰南路二段四一一號對面，就聽見我駕駛自小客貨旁
    右邊有聽見碰撞聲音，因而就往路邊靠，是如何碰撞我並不清楚」「是在右旁後
    門下方有碰撞之跡象，但沒有損壞」「（問：車禍是怎樣發生的？）答：我也不
    知道，那部機車是與我右中間與我擦撞」「當時路邊停了很多機車，不知道是他
    為了閃車子才跌到我這邊來，不是我去撞他」等語，是在本件車禍發生當日及發
    生後四個月左右期間，在被告主觀認知上，其所駕駛之小客貨車有與被害人所騎
    乘之機車發生物理上接觸。
  (三)原審法院於九十一年十月三日至肇事現場就肇事車輛勘驗結果，發現：被害人騎
    乘機車左後照鏡面有一斜向之黑色痕跡，經與被告所駕駛客貨車比對結果，鏡面
    高度與客貨車右後照鏡相當，有可能與客貨車後照鏡下緣碰撞等情，有勘驗筆錄
    可考，復有比對相片附原審卷可查。原審法院將鏡面上所採集之黑色物質及自客
    貨車右後照鏡上採集之黑色塑膠檢體，送請內政部警政署刑事警察局鑑定結果，
    該局以紅外線光譜分析法、掃描式電子顯微鏡、Ｘ射線能譜分析法及熱裂解氣相
    層析質譜分析法，分析結果：二者均檢出丙烯酸類─微量環氧─微量三聚氰胺樹
    脂，填充劑滑石等物質，因認二者成分相似等語，有該局九十二年二月二十六日
    刑鑑字第○九一○三二四五四二號鑑驗通知書附原審卷可考。原審法院再就「被
    告自用小客貨車右後照鏡，與被害人機車左後照鏡高度相仿處，有無足以留下膠
    質之擦刮痕跡」乙情，送請刑事警察局鑑定之結果，雖經該局以「無法鑑驗」回
    覆，然於鑑驗通知書上亦載明：「送鑑右後照鏡．．經以放大鏡觀察結果，其背
    面黑色膠質底座左下角（以膠質底座為正面時之位置觀之）有一處刮擦痕」等語
    ，有該局九十二年九月五日刑鑑字第○九二○一一三九八三號鑑驗通知書可佐，
    復有以紅色箭頭及尺指出刮痕位置及長度之鑑定相片一張在卷可查，該相片註明
    「相片七：送鑑ＲＢ─７４２２自小貨車右後照鏡塑膠包覆體右下緣（係以鏡面
    為正面時之位置觀之）刮擦痕」等語。
  (四)依卷附照片觀之（參偵卷第九頁照片二幀）：被告所駕自用小客貨車，車體可疑
    為碰撞點者，惟右前保險桿下方與右側滑門車身飾條下方二處。證人即承辦本件
    交通事故南投縣政府警察局南投分局南投派出所之員警簡復強於原審勘驗時，到
    場結證稱：「（法官問：被告車輛碰撞痕跡在何處？）答：被告車身右側是新痕
    （指右側滑門車身飾條下方之擦痕）可以確定，因為原來車身很髒，所以該處可
    以很明顯看得出來有擦過痕跡，表面污垢都有擦掉，至於右前保險桿擦痕部分，
    就無法判斷是否是剛撞擊後之痕跡，據被告指稱該處為舊痕，由於當時夜色昏暗
    ，所以我仍然予以拍照存證，蒐證原則就是相對位置有痕跡的，我就拍照留存」
    等語。
  (五)綜合上開被告於案發時之供述及鑑定結果，參酌被告於本院準備程序時供稱：肇
    事當場，除伊與被害人所騎乘之車輛外，並無其他行進車輛，伊係聽到碰撞聲音
    後，由後照鏡看見被害人往路中央即被告駕駛車輛方向倒下，即將車停靠路邊，
    通知警察及將被害人送醫等語，被告應係於超車時，其右後照鏡之右下緣部分撞
    擊被害人左後照鏡（由上開兩車後照鏡高度相當、機車後照鏡面留下之痕跡及鑑
    定結果可知），致被害人失去平衡，被害人慣性上先將機車把手轉右，因路邊停
    放多輛機車（被告上開供述），被害人為避免衝撞機車，復將把手轉左，仍無法
    保持機車平衡致向左傾倒，被害人順勢向左摔出機車（被告供述從後照鏡看見被
    害人向路中央倒下），機車與客貨車之距離非近（經過被害人將機車轉右後），
    致僅被害人身體與肇事客貨車右側滑門車身飾條下方擦撞（被告供述聽到車身右
    邊有聽到撞擊聲音），機車未再與客貨車為物理接觸，此觀之客貨車滑門車身飾
    條下方之擦撞痕跡並非係因堅硬物劃過所呈現板金刮傷，而係柔軟之物擦撞後，
    呈現擦撞處較未擦撞處光亮之狀態（卷附擦痕相片及證人前開證述）自明。是被
    告嗣後所辯，其所駕駛車輛未與被害人騎乘機車擦撞應非事實，難以採信。
  (六)汽車行駛時，駕駛人應注意車前狀況及兩車併行之間隔，並隨時採取必要之安全
    措施，道路交通安全規則第九十四條第三項定有明文，被告駕駛前開車輛，應注
    意遵守上開規定，依當時情形又非不能注意，竟疏未注意，於超越被害人所騎乘
    機車時，發生擦撞，自有過失，且被害人所受上開重傷害與被告之過失間有相當
    因果關係。本件事證明確，被告犯行堪以認定。
三、核被告所為，係犯刑法第二百八十四條第一項後段之過失致重傷罪。被告於肇事
    後，委託路人向警方報案，並報明其姓名、肇事地點，請警方前往處理等情，有
    南投縣警察局南投分局九十一年八月七日投投警刑字第九一００一一七二０號函
    附卷可查，應符合刑法第六十二條自首之規定，依法減輕其刑。原審不察，遽予
    無罪之諭知，自有未洽，檢察官上訴意旨，指摘原判決不當，非無理由，自應予
    撤銷改判，爰審酌被告過失程度、被害人因本件事故傷勢嚴重犯罪後被告未為任
    何賠償等一切情狀，量處如主文第二項所示之刑，並諭知易科罰金之折算標準。
四、據上論結，應依刑事訴訟法第三百六十九條第一項前段、第三百六十四條、第二
    百九十九條第一項前段，刑法第二百八十四條第一項後段、第六十二條前段、第
    四十一條第一項，罰金罰鍰提高標準條例第一條前段、第二條，判決如主文。
本案經檢察官乙○○到庭執行職務。
中      華      民      國     九十三     年      五     月     五      日
                                   臺灣高等法院臺中分院刑事第四庭
                                         審判長法  官  洪  耀  宗
                                               法　官  江  德  千
                                               法  官  劉  登  俊
右正本證明與原本無異。
不得上訴。
                                               書記官  鄧　智　惠
中     華     民     國     九十三     年      五      月     六        日
                                                              　　　　　Ａ
